【裁判字號】    97,易,12
【裁判日期】    970324
【裁判案由】    毀棄損壞
【裁判全文】
臺灣屏東地方法院刑事判決                97年度易字第12號
公  訴  人  臺灣屏東地方法院檢察署檢察官
被      告  乙○○
上列被告因毀棄損壞案件，經檢察官提起公訴（96年度偵字第57
92號），本院判決如下：
    主  文
乙○○損壞他人自用小客車後檔風玻璃，足以生損害於他人，累
犯，處有期徒刑捌月。
    事  實
一、乙○○前因犯恐嚇取財罪，經臺灣桃園地方法院91年度易字
    第1290號判處有期徒刑8 月確定，於民國93年3 月30日入監
    執行，93年11月26日因縮刑期滿出監執行完畢。
二、詎其經前開有期徒刑執行完畢後5 年內，仍不知悔悟，於96
    年6 月2 日凌晨1 時許，駕駛其向「國秦小客車租賃股份有
    限公司」（下稱國秦公司）租得之車牌號碼ZZ-0129 號旅行
    式（休旅車）租賃小客車，行經屏東縣恆春鎮○○路110 巷
    ，即與其租屋處所所在之北門路140 巷相鄰巷道，門牌號碼
    21號民宅前方附近時，不慎衝撞該址住戶甲○○所有並登記
    其妻徐林玉完名下，原順向停放該宅前路邊之車牌號碼VH-4
    747 號自用小客車，竟惱羞成怒，基於毀損之犯意，自其座
    車內取出疑似高爾夫球桿之不明棍狀硬物1 支，猛力將甲○○所有上開自用小客車後擋風玻璃擊破，足以生損害於甲○○。
三、案經甲○○訴由屏東縣警察局恆春分局報告及徐林玉完訴由
    臺灣屏東地方法院檢察署檢察官偵查起訴。
    理  由
一、證據審查部分
  (一)按證人、鑑定人依法應具結而未具結者，其證言或鑑定意見
    ，不得作為證據，刑事訴訟法第158 條之3 定有明文。本件
    公訴意旨提出證人甲○○、徐林玉完於偵查中經檢察官訊問
    時所為之陳述，既未據隨卷檢附結文，復無事證可認其已經
    依法具結，依前開規定，不得作為證據。
  (二)又被告以外之人包括共犯、共同被告、被害人、證人等於審
    判外之言詞或書面陳述，因違反直接審理及言詞審理之原則
    ，應令踐行證人具結程序並使被告得以行交互詰問權利，始
    符合正當法律程序及憲法賦予人民訴訟權及防禦權之旨，司
    法院大法官會議釋字第384 號、第582 號解釋意旨可供參考
    。又依刑事訴訟法第159 條第1 項規定，被告以外之人於審
    判外之言詞或書面陳述等傳聞證據，原則上無證據能力，本
    件證人甲○○、丙○○於司法警察調查中所為之陳述，為被
    告以外之人於審判外之陳述，經查無得為證據之例外情形，
    應認為均無證據能力。
  (三)卷附證人盧榮吉、陳泱余於警詢時所為之陳述，經被告乙○○於本院審理時明示同意納為證據，依其製作分別係警員在
    其日常辦公所在之警局內依法詢問，並以全程錄音方式擔保
    過程之正當性，詢畢並由受詢人審視記載內容後簽名以示與
    所述意旨相符，不當製作之可能性極低，應認為有證據能力
    。
二、本件遭毀損之車牌號碼VH-4747 號自用小客車為甲○○所有
    ，並登記其妻徐林玉完名下，於前揭時地停放住家門前時，
    遭行經現場之旅行式小客車強力衝撞致左前車頭受損，肇事
    車輛駕駛人並即下車以疑似高爾夫球桿之不明棍狀硬物1 支
    ，進而將上開被撞自用小客車車後擋風玻璃擊破等情，業據
    證人即告訴人甲○○、證人即居住上址斜對面並目擊砸車情
    事之人丙○○於本院審理時到庭結證綦詳，復有現場及車損
    照片4 幀附卷可參。又被告乙○○係以駕駛營業小客車為業
    ，前揭事發期間居住處所位在上開現場之相鄰巷道，即屏東
    縣恆春鎮○○路140 巷內，事發當日所駕車牌號碼ZZ-0129
    號旅行式小客車係向「國秦小客車租賃股份有限公司」租用
    ，租期自96年5 月5 日起，至96年6 月24日止；另甲○○於
    96年6 月2 日事發稍後發現受害，並於上午至屏東縣警察局
    恆春分局建民派出所報案後，被告乙○○於同日下午，亦主
    動以其所駕上開租得之旅行式小客車車頭受損為由，向同一
    警員報案，並聲稱係同日凌晨停置路旁遭不明貨車倒車撞擊
    所致等情，除據被告乙○○於本院審理時供述外，並經證人
    即承辦上開兩案之警員巴仁敏於本院審理時到庭結證、證人
    即國秦公司負責人陳泱余於警詢中證述在卷，復有租賃契約
    書、車籍查詢紀錄單、證人巴仁敏提出其受理被告乙○○報
    案當時親自拍攝，顯示該旅行式小客車車頭中央水箱罩附近
    因撞擊受損及車身其他部分照片4 幀附卷可憑，堪信為真。
三、訊據被告乙○○雖矢口否認於前揭時地駕車撞及甲○○所有
    自用小客車並擊破該車後檔風玻璃，並以伊事發當時仍在他
    處載客營業云云置辯。惟查，被告乙○○前揭犯行，業據證
    人，即居住甲○○上址住處斜對面，事發當時適因聽聞巨大
    車輛撞擊聲響而外出查看，乃在距離現場僅約10餘公尺自家
    門前騎樓親見砸車經過，並抄錄車號、廠牌及顏色等特徵之
    人丙○○於本院審理時到庭指證歷歷。衡情，以證人丙○○
    與被告乙○○素不相識，遑論讎隙，並擁有正常家庭、工作
    之人，因本件出面作證，猶須暴露自家與被告乙○○租屋處
    所僅在鄰巷之住處位置，苟非本於道德勇氣而仗義直言，依
    常情鮮有願挺身而出者，原已欠缺無端誣攀並自陷偽證罪責
    而到庭具結作證之主觀動機；又其偶然目擊事發，係在配合
    幼子餵藥時間而持續從事一般居家活動，尚未就寢之情形下
    ，在不遠距離外，憑藉路燈照明所見，與熟睡中遭驚醒而倉
    促昏沉中所為者，迥然有異，客觀上亦欠缺可資影響其正常
    觀察、判斷能力之條件存在；嗣其就肇事車輛特徵之描述，
    除依記憶外，復有目擊事發旋即登載製作之便條以為輔助，
    猶可排除因記憶模糊而生指述錯誤之情形；茲其先前既不曾
    見過上開國秦公司所有，於事發當時適由被告乙○○租用、
    駕駛之旅行式小客車，案發後提供之車號、廠牌、顏色等特
    徵，復係在未經警方提示嫌疑車輛條件之情形下所為，亦據
    證人巴仁敏於本院審理時結證在卷，然所述卻與被告乙○○
    所駕上開小客車均能吻合，顯非偶然，凡此均足徵其所為證
    述，確堪採信。另被告乙○○雖空言否認犯行，並堅稱其所
    駕上開小客車車頭損傷係遭小貨車倒車撞及所致云云，然依
    常情，一般小貨車因尾端車斗懸空離地有相當高度，若因倒
    車而撞及小客車車頭，縱非以車斗下緣直接凌空碰觸刮擦位
    置較低之小客車引擎蓋上方表面，要亦應以呈垂直棱角造形
    之車斗下緣橫斷截面，撞擊小客車車前而形成橫條狀撞擊痕
    跡，與卷附照片所示被告乙○○所駕旅行式小客車車頭位置
    甚低之水箱罩中段部分，甚至更下方之保險桿、號牌部位所
    呈碰撞裂傷之情形，迥然有異，況被告乙○○於本院行準備
    程序時，既表示所稱撞擊係發生在其進屋睡覺而停放路邊之
    時，未曾親見，對造成該車損之車型、方式，卻均具體指明
    係小貨車倒車所致，斷然排除其他原因，轉移掩飾之情，欲
    蓋彌彰。是依現有卷證，被告乙○○前揭毀損犯行，已堪認
    定。本件被告犯罪事證已臻明確，應依法論科。
四、核被告乙○○前開以疑似高爾夫球桿之棍狀硬物擊破甲○○
    所有之自用小客車後檔風玻璃，致生損害於甲○○之行為，
    係犯刑法第354 條毀損罪。又被告乙○○前因犯恐嚇取財罪
    ，經臺灣桃園地方法院91年度易字第1290號判處有期徒刑8
    月確定，於93年3 月30日入監執行，93年11月26日因縮刑期
    滿出監執行完畢，有臺灣高等法院被告前案紀錄表及臺灣屏
    東地方法院檢察署刑案資料查註紀錄表各1 份在卷可按，係
    受徒刑之執行完畢，5 年以內因故意而再犯本件有期徒刑以
    上之罪，應依累犯之規定，加重其刑。
五、爰審酌被告乙○○之年齡、品行、智識能力、犯罪動機、手
    段、對於法益所生侵害之程度等，其為64年12月13日出生、
    受有國中畢業教育程度、以駕駛營業小客車為業之人，有警
    詢等年籍資料在卷可參，本件犯罪時年31歲，前除因犯恐嚇
    取財罪，即前開構成累犯要件而受刑之執行案件，已如前述
    ，不再重複評價者外，並曾於91年間因犯竊盜罪、偽造文書
    罪，依序經臺灣高雄地方法院91年度易字第3958號判處拘役
    30日、20日，應執行拘役45日確定，於92年6 月4 日入監執
    行，92年7 月19日期滿出監執行完畢，有臺灣高等法院被告
    前案紀錄表及臺灣屏東地方法院檢察署刑案資料查註紀錄表
    各1 份在卷可按，素行欠佳，其本件因深夜駕車不慎衝撞他
    人停放路邊車輛，竟不知檢討，猶遷怒毀損他人車輛之動機
    ，行徑跋扈，以疑似高爾夫球桿之棍狀硬物犯罪之手段，造
    成被害人後檔風玻璃破裂而受損之情形，深夜為此暴力犯行
    ，對於人心、治安及公眾安寧所生危害之程度，及其犯罪迄
    今除矢口否認犯行，遲不與被害人達成和解以填補行為所生
    損害，依現有卷證尚未見有何悔悟意思之犯後態度等一切情
    狀，量處如主文所示之刑，以資儆懲。
六、未扣案供被告乙○○本件犯罪使用而疑似高爾夫球桿之棍狀
    硬物1 支，依現有卷證既不能證明為被告所有，復不能證明
    其尚存在，爰不另為沒收之諭知，附此敘明。
據上論斷，應依刑事訴訟法第284 條之1 、第299 條第1 項前段
，刑法第354 條、第47條第1 項，刑法施行法第1 條之1 ，判決
如主文。
本案經檢察官許英輝到庭執行職務
中    華    民    國    97    年    3     月    24    日
                    刑事第二庭    法  官  陳松檀
以上正本證明與原本無異。
如不服本判決應於收受本判決送達後10日內向本院提出上訴書狀
，其未敘述上訴理由者，並得於提起上訴後10日內向本院補提理
由書狀（均須按他造當事人之人數附繕本）「切勿逕送上級法院
」
中    華    民    國    97    年    3     月    24    日
                                  書記官  林祥玉
附錄本判決論罪之法條：
中華民國刑法第354條
毀棄、損壞前二條以外之他人之物或致令不堪用，足以生損害於
公眾或他人者，處2 年以下有期徒刑、拘役或5 百元以下罰金。


司法院資訊處製作；財團法人民間司法改革基金會備份。
